【裁判字號】    98,消債更,1037
【裁判日期】    980828
【裁判案由】    聲請更生程序
【裁判全文】
臺灣高雄地方法院民事裁定          98年度消債更字第1037號
聲  請  人  甲○○
                        號3樓.
代  理  人  陳清和律師
上列當事人因消費者債務清理條例事件聲請更生，本院裁定如下
：
    主  文
債務人甲○○自中華民國九十八年八月二十八日下午四時起開始
更生程序。
命司法事務官進行本件更生程序。
    理  由
一、按法院開始更生程序之裁定，應載明其年、月、日、時，並
    即時發生效力；法院裁定開始更生或清算程序後，得命司法
    事務官進行更生或清算程序；消費者債務清理條例第16條第
    1 項前段及第45條第1 項定有明文。
二、本件債務人主張：伊因有不能清償情事，曾依「中華民國銀
    行公會會員辦理消費金融案件無擔保債務協商機制」（下稱
    無擔保協商）申請債務協商成立，約定自民國（下同）95年
    6 月起，每月應繳納新臺幣（下同）15,000元。惟聲請人自
    95年起至96年間工作收入不穩定，成立協商時之每月平均薪
    資收入僅約有8,307 元，倘扣除每月之必要生活費用10,621
    元、其母扶養費3,000 元及未成年子女扶養費4,000 元合計
    約17,621元，實無力支付如此龐大之協商還款金額，然聲請
    人為獲取較優惠之還款條件，於客觀收入不足之情況下，以
    挪用配偶之薪資或使用配偶之信用卡預借現金等方式繳納協
    商還款金額，努力履約達16期。詎聲請人之配偶於96年10月
    間短暫失業，家庭收入頓失來源，僅憑聲請人之收入無法兼
    顧家庭支出與協商還款金額，迫不得已僅得於96年10月間毀
    諾，並非伊惡意毀諾，實係因其客觀上確有不可歸責之事由
    所致。又伊無擔保或無優先權之債務總額未逾1,200 萬元，
    復未經法院裁定開始清算程序或宣告破產，爰向本院聲請更
    生等語。
三、經查：
  (一)按債務人與金融機構協商成立者，不得聲請更生或清算。但
    因不可歸責於己之事由，致履行顯有重大困難者，不在此限
    ；本條例施行前，債務人依金融主管機關協調成立之中華民
    國銀行公會會員，辦理消費金融案件無擔保債務協商機制與
    金融機構成立之協商，準用前項之規定：消費者債務清理條
    例第151 條第5 、6 項定有明文。
  (二)債務人所主張之上開事實，業據提出客戶信貸協商暫收款明
    細表、債權人清冊、財產狀況說明書、財團法人金融聯合徵
    信中心之債權人清冊及當事人綜合信用報告、戶籍謄本、前
    置協商退件通知函、勞健保投保資料表、手抄薪資明細單、
    聲請人及其配偶與受扶養人之95年、96年、97年所得清單及
    財政部臺灣省南部國稅局財產歸屬資料清單等文書為證。
  (三)本件聲請人主張毀諾之事由，係因協商條件嚴苛，而其每月
    收入實已不足維持基本生活之開銷。經查聲請人95年度所得
    清單，每月平均收入為8,307 元，則依此收入尚難以維持生
    活，遑論有清償債務之能力，若強令聲請人繼續依協議還款
    ，勢必排擠聲請人每月所需之生活必要支出，並惡化聲請人
    家庭之經濟狀況至絕境，自有違消費者債務清理條例之立法
    目的，是聲請人主張其毀諾係因不可歸責於己之事由，致履
    行顯有重大困難，應堪認定。
  (四)惟聲請人縱有毀諾不可歸責之原因而得向本院聲請更生，仍
    應符合有不能清償債務或有不能清償之虞之更生條件，始得
    准予更生。經查聲請人目前任職於向陽企業管理顧問社，
    98 年1月份至5 月份領取薪資166,433 元，扣除實支實付之
    油資補貼22,386元、停車及過路費8,640 元後，月平均收入
    約為27,081元，此有聲請人提出之手抄薪資明細單在卷可稽
    。又聲請人主張其每月負擔母親之扶養費3,000 元及未成
    年子女之扶養費4,000 元，故聲請人每月必要生活費為
    17,621 元 （計算列：10,621＋3,000 ＋4,000 ＝17,621）
    。準此，聲請人每月薪資扣除必要生活費，僅餘有9,460
    元，核與聲請人高達2,133,836 元之債務相較，客觀上堪認
    其確有不能清償之虞。
四、綜合上述，本件聲請人雖依消費者債務清理條例第151 條第
    6 項之規定，於本條例施行前已依金融主管機關協調成立之
    中華民國銀行公會會員，辦理消費金融案件無擔保債務協商
    機制與金融機構成立之協商；惟因聲請人有同條第5 項但書
    規定之「因不可歸責於己之事由，致履行顯有重大困難者」
    ，又聲請人實有不能清償債務之情事，依法自應准許其聲請
    更生程序。此外，復查無債務人有消費者債務清理條例第6
    條第3 項、第8 條或第46條各款所定駁回更生聲請之事由存
    在，則債務人聲請更生，應屬有據；並依上開規定命司法事
    務官進行本件更生程序，爰裁定如主文。
中    華    民    國    98    年    8     月    28    日
                        臺灣高雄地方法院鳳山分庭
                            法      官  何悅芳
上為正本係照原本作成。
本件不得抗告。
本裁定已於98年8月28日下午4 時公告。
中    華    民    國    98    年    8     月    28    日
                            書  記  官  陳俐嫺


司法院資訊處製作；財團法人民間司法改革基金會備份。
